臺灣臺南地方法院刑事判決
　　公　訴　人　臺灣台南地方法院檢察署檢察官
　　被　　　告　甲○○
右列被告因侵占案件，經檢察官提起公訴（九十一年度偵緝字第一三一號），本院判
決如左：
    主  文
甲○○意圖為自己不法之所有，而侵占自己持有他人之物，處有期徒刑肆月，如易科
罰金，以佰元折算壹日。
    事  實
一、甲○○與乙○○原係男女朋友關係，於民國（下同）九十年五月一日上午七時三
    十分許，在台南縣永康市○○○路五十四號四樓之十五，向乙○○聲稱：「我暫
    時需要用車，若你要用車，就跟我說」而借得乙○○所有車牌號碼ＹＪ─三九五
    七號自用小客車一輛。嗣乙○○自九十年六月間起，頻以電話聯絡甲○○還車，
    均未能聯絡上，而於九十年八月間某日寄存證信函予甲○○催促還車，甲○○獲
    悉上開存證信函後，竟意圖為自己不法之所有，以變易持有為所有之意思，將該
    自小客車侵占入己使用，未予返還。俟乙○○提出告訴，甲○○經台灣台南地方
    法院檢察署發佈通緝，而於九十一年二月五日經警緝後，始告知乙○○車輛因使
    用停放台南縣下營鄉茅港村一五二之三號通緝查獲處，始由乙○○取回其車。
二、案經乙○○訴請台灣台南地方法院檢察署檢察官偵查起訴。
    理  由
一、訊據被告甲○○固供認右揭時地向告訴人乙○○借用車牌號碼ＹＪ─三九五七號
    自用小客車，並言明係暫時借用，若乙○○告知需要用車時即歸還，然經接獲乙
    ○○還車存證信函，但未即時歸還，至九十一年二月五日始還車之事實，惟矢口
    否認有何侵占之犯行，辯稱：伊於借車後至九十一年一月底，陸續都有打電話與
    乙○○聯絡，雖接到乙○○還車的存證信函，但該時車子故障在保養廠。至九十
    一年一月底乙○○打電話向伊說要用車，並說農曆過年前來牽車，伊答應乙○○
    於九十一年二月四日來拿車，但伊生病沒有接到乙○○電話云云。惟查：
    (一)右揭犯罪事實，業據告訴人乙○○述稱：伊於九十年六月間就打電話要被告
        還車，但電話沒人接，始於九十年八月間寄二封存證信函催還，但被告並未
        還車，至九十年十二月被告才打電話要伊帶同往台北就醫，伊答應並要被告
        把車子開過來，但被告沒開來，復於九十年一月間，被告又打電話叫伊帶她
        去看醫生，伊答應並叫被告開車過來，被告仍未依約前來，迄九十一年二月
        五日被告經通緝查獲，打電話給伊，伊去警局，被告告知車子在經警查獲之
        朋友處（指台南縣下營鄉茅港村一五二之三號），伊始得以取回車輛等語，
        指訴綦詳，且有行車執照影本存卷可稽。
    (二)又被告甲○○供認其曾接獲乙○○寄發之存證信函及於九十一年二月五日經
        通緝查獲時，方告知乙○○車子放在朋友處即被逮捕地點台南縣下營鄉茅港
        村一五二之三號，而由乙○○取回其車等語。被告雖辯稱：伊於借車後至九
        十一年一月底，陸續都有打電話與乙○○聯絡，乙○○無取回車輛之表示云
        云。經本院調取被告供述其以所有0000000000號、000000
        0000號與告訴人所有之0000000000號，於九十年五月一日起
        至九十一年二月二十八日止，互為聯絡之行動電話雙向通聯紀錄，因通聯紀
        錄已逾保存期限而無可考，有中華電信長通分公司九十一年九月十九日長帳
        四 (九一)字第四一五二號及和信電訊股份有限公司九十一年九月二十五日
        檢附查詢資料表各一紙可參，則被告所辯借車後尚與乙○○聯絡，乙○○無
        取回車輛之意思表示，自難遽採。況被告果非借車後即失去音信，而未與乙
        ○○聯絡，乙○○欲取回車輛，自無捨便捷之行動電話聯繫不為，而以存證
        信函催討之理。被告又辯稱：伊借得車輛後二十餘日，因車輛故障即送修，
        再接獲悉乙○○存證信函後，亦因車子故障在修理廠，致未返還，俟乙○○
        於九十一年一月底以電話通知要用車，並說農曆過年前來牽車，伊答應乙○
        ○於九十一年二月四日還車，但因生病沒有接到乙○○電話，致無法還車等
        情。被告所辯車輛曾因故障送修乙節，經證人陳文正證述：被告於九十年八
        月四、五日打電話叫伊去台南市小北附近拖車，當時車子水箱沒有水，變速
        箱、冷氣風扇有問題，可以發動但不能行駛，當時修理的公司是長億修車廠
        ，車子有一部分是在九十年十一月修好，其他部分則移去給別家修理，九十
        年十一月車子還沒有完全修好，也是用拖車拖去別家公司修理，之後就沒有
        與甲○○聯絡等詞。並有商富實業股份有限公司工作單、大眾汽車股份有限
        公司工作單、弘新輪胎行車輛維修資料各一份在卷可參，是被告借得車輛曾
        因故障送修，固屬實情。但該車輛故障修復最後時間，依上揭弘新輪胎行車
        輛維修資料所載日期為九十年十一月二十四日完修出廠，被告既獲乙○○存
        證信函催討還車，自應於車輛修理出廠後即聯絡乙○○取車，無遲至九十一
        年二月五日因被通緝逮捕前，仍繼續使用該車，而拒歸還。復縱如被告所辯
        已與乙○○約定九十一年二月四日還車，即使未能接聽乙○○之電話，亦應
        主動與乙○○聯絡，豈有仍駕駛使用所在之理。
    (三)再侵占罪係即成犯，凡對自己持有之他人所有物，有變易持有為所有之意思
        時，即應構成犯罪，縱事後將侵占之物設法歸還，亦無解於罪名之成立。最
        高法院四十三年台上字第六七五號著有判例可參。被告在知悉乙○○以存證
        信函催討車輛應即時或於車輛故障修理後返還，其不為是圖，竟置之不理，
        持之使用，主觀上有不法所有之意圖，客觀行為，已易持有為所有之侵占犯
        行甚明。縱被告於乙○○提出告訴後經通緝到案時告知乙○○取回車輛，無
        得卸免其上開侵占罪責。
    (四)綜上所述，被告所辯無侵占情詞，委無可採。本件事證明確，被告犯行洵可
        認定，應依法論科。
二、核被告甲○○所為係犯刑法第三百三十五條第一項之普通侵占罪。爰審酌被告與
    告訴人原係同居關係，其借車使用犯罪之動機、目的、手段、侵占車輛業已返還
    ，犯後否認犯行，未見悔過之意等一切情狀，量處如主文所示之刑，並諭知易科
    罰金之折算標準，以資懲儆。
據上論斷，應依刑事訴訟法第二百九十九條第一項前段，刑法第三百三十五條第一項
、第四十一條第一項前段，罰金罰鍰提高標準條例第一條前段、第二條，判決如主文
。
本案經檢察官柯宜伶到庭執行職務
中      華      民      國      九十一      年      十    月    二十一  日
                                  臺灣臺南地方法院刑事第五庭
                                          法  官  蘇  清  水
右正本證明與原本無異。
如不服本判決，應於判決送達後十日內，向本院提出上訴狀。
                                          書記官  陳  信  良
中      華      民      國      九十一      年      十    月    二十一  日
附錄本案論罪科刑法條全文：
刑法第三百三十五條第一項：
  意圖為自己或第三人不法之所有，而侵占自己持有他人之物者，處五年以下有期徒
  刑、拘役或科或併科一千元以下罰金。
